【裁判字號】    90,判,1355
【裁判日期】    900802
【裁判案由】    營業稅
【裁判全文】
最  高  行  政  法  院  判  決                    九十年度判字第一三五五號
    再 審 原告  有限責任彰化縣養牛生產合作社
    代  表  人  甲○○
    再 審 被告  彰化縣稅捐稽徵處
    代  表  人  莊吉雄
右當事人間因營業稅事件，再審原告對本院中華民國八十八年十一月三十日八十八年
度判字第四○五八號判決提起再審之訴，本院判決如左：
    主  文
再審之訴駁回。
再審訴訟費用由再審原告負擔。
    事  實
緣再審原告於民國八十五年五至六月及七至八月各進口貨物（牧草）金額新臺幣（下
同）二、一二○、六五三元及六、一八九、八八八元，合計八、三一○、五四一元，
原申報免稅，經再審被告核定補徵營業稅額計四一五、七二二元在案（該案因再審原
告不服循序提起行政救濟，經由財政部以八十七年二月十日台財訴第0000000
00號再訴願決定撤銷訴願決定及原處分，著由再審被告另為處分）。嗣再審原告自
行發現其八十五年五至六月進口貨物金額少申報七、四八六、四五五元，乃於八十六
年五月以營業稅更正核定單補申報，再審被告遂依規定對再審原告再核定補徵營業稅
三七四、三二二元。再審原告對核定補徵前開營業稅不服，循序提起行政訴訟，經本
院八十八年度判字第四○五八號判決駁回其訴在案，再審原告仍不服，提起再審之訴
，茲摘兩造訴辯意旨於次：
再審原告起訴意旨略謂：一、按「行政行為，應以誠實信用之方法為之，並應保護人
民正當合理之信賴」。行政程序法第八條載有明文。鈞院七十六年度判字第一四七四
號判決亦明載，「立法上之爭訟，應有信賴保護原則之適用，亦即當事人信賴行政機
關之決定存在，已就其生活關係有適當之安排者，必須予以保護或給予合理之補償」
。再審原告於行政訴訟時主張再審被告事前沈默不作為，使再審原告對之產生信賴，
並基於此信賴而進行無法回復之財產上處置，再審被告出爾反爾之處分，有違信賴保
護原則。原判決以「再審被告雖於事後補徵應徵之營業稅，並未對原告另行處罰，亦
未加重再審原告稅捐之負擔」，故認定再審被告行政處分與信賴保護原則及誠信原則
無涉。從而駁回再審原告之訴。判決理由顯有疏誤。查現行加值型營業稅法，其稅額
之計算係採「進銷項差額」課稅，若銷售階段免稅，則進貨階段所繳之營業稅，依法
不得申請退還，易言之，營業人進貨階段所納之五％進項稅額必須自行吸收，稅捐之
負擔明顯加重，故營業稅法第八條第二項乃規定營業人可向財政部申請放棄免稅，其
立法旨意，即在任營業人依經營狀況自行選擇是否於銷售時免稅。準此，若再審被告
於再審原告申報營業稅時，即核定牧草進口業務屬應稅範圍，再審原告自可依法放棄
銷售免稅，改採「進銷項扣抵」課稅，則再審原告所納營業稅充其量僅毛利（售價減
進價差額）之五％，與目前全數負擔進價之五％，何者為重？其理不辨自明。原判決
認再審被告出爾反爾行政處分，未加重再審原告租稅負擔乙節，與事實不符，至為彰
明。二、請廢棄原判決並撤銷原處分及一再訴願決定等語。
再審被告答辯意旨略謂：一、再審原告主張依現行加值型營業稅法，若核定牧草進口
業務屬應稅範圍，再審原告自可依法放棄銷售免稅，尚不至加再審原告租稅負擔云云
，查本件系爭之要點乃在進口牧草是否得依法免徵營業稅？依據現行之營業稅法第八
條第一項第十款規定，再審原告進口之牧草於國內銷售與社員時，可免徵其國內銷售
階段之營業稅，但牧草進口階段應依照營業稅法第九條規定，核非屬得免徵進口營業
稅之貨物。且再審原告既非屬營業稅法第四章第一節規定計算稅額之營業人，其進口
供營業用之貨物（牧草），依營業稅法第九條、第四十一條第二項暨前揭部函規定，
均無免徵營業稅之適用。又營業稅法第一條亦明定，在中華民國境內銷售貨物或勞務
及進口貨物，均應依本法規定課徵營業稅。另依農業發展條例第一條第一項所揭示之
立法目的：「為加速農業發展，促進農業產銷，增加農民所得，提高農民生活水準，
制定本條例。」故同條例第三十四條為減輕農民負擔，加強農業生產之競爭力，而規
定：「農民或農民團體辦理共同供銷、運銷，直接供應工廠或出口外銷者，視同批發
市場第一次交易，免徵印花稅及營業稅。」係針對國內農民自行生產、共同供銷、運
銷之農產品，為免徵營業稅之優惠，藉此增加農民之實質所得而提高其生活水準。至
於國外進口之牧草雖亦為農產品，如任令進口且予免徵進口營業稅之優惠，對於國內
種植生產牧草之農民，將面臨強大之競爭壓力，對於農業發展及產銷反有不利，亦與
前開條例之立法目的有違。再審原告進口牧草既非屬免徵營業稅之範疇，依前揭規定
即應課稅。是原處分就再審原告自八十五年五至六月補徵申報進口牧草之金額七、四
八六、四四五元，依財政部令頒「兼營營業人營業稅計算辦法」第五條規定補徵應課
營業稅計三七四、三二二元（計算式：7,486,445 ×5%=374,322），揆諸首揭規定洵
無不合，亦無加重再審原告之租稅負擔。二、農業發展條例第三十四條有關農民或農
民團體辦理共同供銷、運銷，直接供應工廠或出口外銷者，視同批發市場第一次交易
，免徵營業稅之規定，固屬營業稅法之特別法，惟該條例有關免徵營業稅之規定，係
指辦理共同供銷之售貨物行為而言，進貨行為尚不包括在內。本案再審原告進口牧草
，非屬前開條例第三十四條之免徵營業稅範疇，自不生特別法優於普通法適用之問題
，本案原處分並無違誤。三、再審原告再稱於行政訴訟時再審被告事前沈默不作為，
使再審原告對之產生信賴，有違信賴保護原則。原判決以「再審被告雖於事後補徵應
徵之營業稅，並未對原告另行處罰，亦未加重再審原告稅捐之負擔」，故認定再審被
告行政處分與信賴保護原則及誠信原則無涉。從而駁回再審原告之訴。判決理由顯有
疏誤等語，查營業稅法第八條第一項第十款規定為：「合作社依法經營銷售與社員之
貨物或勞務及政府委託其代辦之業務免徵營業稅」，而本案係原告進口牧草情事，核
與上開合作社銷售貨物與社員免徵營業稅規定有別；又查原告進口貨物為牧草，亦非
屬營業稅法第九條規定得免徵營業稅之貨物，自始即無免徵營業稅之適用，雖再審被
告事後依法予以補徵應徵之營業稅，惟並未加重其稅之效果。次查「依法應由納稅人
申報繳納之稅捐，已在規定期間內申報，且無故意以詐術或其他不正當方法逃漏稅捐
者，其核課期間為五年。」及「前項核課期間內，經另發現應徵之稅捐者，仍應依法
補徵．．．。」為稅捐稽徵法第二十一條第一項第一款及第二項前段所明定，本件再
審原告進口牧草非屬營業稅法第八條免稅範疇，又進口貨物依據同法第九條尚無進口
牧草得免徵營業稅之規定，再審被告從而予核稅，洵無不合，亦無違反信賴保護原則
及誠信原則。再審原告主張核無足採，揆諸首揭規定，原處分核無違誤。四、綜上，
請駁回再審之訴等語。
    理  由
按（舊）行政訴訟法第二十八條第一款（相當於新行政訴訟法第二百七十三條第一項
第一款）所謂適用法規顯有錯誤，係指原判決所適用之法規與該案應適用之現行法規
相違背，或與解釋判例有所牴觸者而言。至於法律上見解歧異，再審原告對之縱有爭
執，要難謂為適用法規錯誤，而據為再審之理由。本件再審原告因營業稅事件，不服
本院八十八年度判字第四○五八號原判決，主張原判決有（舊）行政訴訟法第二十八
條第一款即現行行政訴訟法第二百七十三條第一項第一款適用法規顯有錯誤之再審事
由，提起再審之訴，經查原判決係認為：「「按『在中華民國境內銷售貨物或勞務及
進口貨物均應依法規定課徵營業稅。』、『進口左列貨物免徵營業稅：一第七條第一
項第六款及第八條第一項第三十款之貨物。二關稅法第二十條規定之貨物。．．．三
本國之古物。』及『依第四章第一節規定，計算稅額之營業人（按加值額課稅之營業
人），進口供營業用之貨物，除乘人小汽車外，於進口時免徵營業稅。』分別為營業
稅法第一條、第九條及第四十一條第二項所明定。又『本案該合作社進口之牧草，非
屬營業稅法第九條規定得免徵進口營業稅之貨物，因此除該合作社屬依營業稅法第四
章第一節規定計算稅額之營業人外，其進口牧草尚無免徵進口營業稅規定之適用。至
該合作社進口之牧草於國內銷售與會員時，依同法第八條第一項第十一款規定可免徵
營業稅。』復經財政部八十五年八月十三日台財稅第八五○四四五六三一號函釋在案
。二、本件原告（即再審原告，以下同）於八十五年五月至同年八月止，進口牧草計
八、三一○、五四一元，原申報免稅，經被告（即再審被告，以下同）依前開規定及
函釋核定補徵營業稅四一五、五二七元。嗣原告自行發現八十五年五至六月申報進口
貨物有少報情事，乃於八十六年五月補報八十五年五至六月進口貨物金額計七、四八
六、四四五元，被告遂就原告本案系爭八十五年五至六月補申報進口貨物金額七、四
八六、四四五元核定補徵營業稅三七四、三二二元（計算式：7,486,455×5%﹦374,3
22）。原告不服，主張其係農民團體，依據社員共同需要，其被委託代辦共同採購生
產資材牧草，且法律明文規定農漁會免徵營業稅云云，有如前述。經查，本件系爭之
要點乃在進口牧草是否得依農業發展條例第三十三條之規定免徵營業稅﹖依該條例第
一條第一項所揭示之立法目的：『為加速農業發展，促進農業產銷，增加農民所得，
提高農民生活水準，制定本條例。』故同條例第三十四條為減輕農民負擔，加強農業
生產之競爭力，而規定：『農民或農民團體辦理共同供銷、運銷，直接供應工廠或出
口外銷者，視同批發市場第一次交易，免徵印花稅及營業稅。』係針對國內農民自行
生產、共同供銷、運銷之農業產品，為免徵營業稅之優惠，藉此增加農民之實質所得
而提高其生活水準。至於國外進口之牧草雖亦為農產品，如任令進口且予免徵進口營
業稅之優惠，對於國內種植生產牧草之農民，將面臨強大之競爭壓力，對於農業發展
及產銷反有不利，亦與前開條例之立法目的有違。依前揭營業稅法第九條之規定，進
口牧草既非屬免徵營業稅之範疇，而原告亦非屬營業稅法第四章第一節規定計算稅額
之營業人（指按加值額課稅之營業人），其進口牧草自無免徵進口營業稅之適用。則
被告就八十五年五－六月除原申報部分外增加進口牧草之金額七、四八六、四四五元
，據以核定補徵營業稅三七四、三二二元，揆諸首揭規定，即無違誤。三、原告另主
張財政部並非農業發展條例之主管機關，無權就該條例第三十四條之規定函釋適用範
疇，且該條例第三十四條乃營業稅法之特別法，應優先適用云云。經查稅捐稽徵之最
高主管機關係財政部，任何稅捐之應否稽徵，財政部就其主管機關之職權，於不違憲
、不違法之前提下，所為之函釋，原有其拘束力。而農業發展條例第三十四條有關免
徵營業稅之適用範圍既涉及稅捐之稽徵，財政部為主管機關，應無疑義。至於原告進
口牧草運銷，非屬前開條例第三十四條之免徵營業稅之範疇，自不生特別法優先於普
通法適用之問題。四、原告復主張被告既為營業稅稽徵機關，自負有指導營業人營業
稅申報、審核之責，因被告之長期不作為，怠於行使職權，致原告對之產生信賴，未
能先估算加計百分之五營業稅進口之牧草，是否值得經營，更甚可於比較銷售時，應
稅有利、免稅不利之情況下，依營業稅法第八條第二項之規定，向財政部放棄適用免
稅之規定，被告事後所為之課補稅處分，自有違誠信原則及信賴保護原則云云。然查
，被告雖於事後補徵應徵之營業稅，並未對原告另行處罰，亦未加重原告稅捐之負
。且依稅捐稽徵法第二十一條第一項第一款之規定：『依法應由納稅義務人申報繳納
之稅捐，已在規定期間內申報，且無故意以詐術或其他不正當方法逃漏稅捐者，其核
課期間為五年。』同條第二項前段並規定：『前項核課期間內，經另發現應徵之稅捐
者，仍應依法補徵．．．。』本件原告進口牧草非屬營業稅法免稅之範疇，被告亦未
有核准免稅之處分在先，事後依補報資料核定補徵營業稅亦在核課期間之內，實與信
賴保護原則及誠信原則無涉，附此明。五、綜前所述，本件原告起訴論旨為無理由
，應予駁回。」等語資為判決駁回其訴之理由，經核原判決所適用之法規與該案應適
用之現行法規並不相違背，與解釋、判例均無相牴觸之情形。至再審原告主張原判決
及再審被告之原處分有違信賴原則云云，乃係再審原告對營業稅法及農業發展條例相
關規定之誤解，至多僅能視為法律上見解之歧異，再審原告對之縱有爭執，要難謂為
適用法規錯誤，而據為再審之理由，從而再審原告主張原判決有適用法規顯有錯誤之
再審事由，提起再審之訴，應認為顯無再審理由，應予駁回。
據上論結，本件再審之訴為無理由，爰依行政訴訟法施行法第二條、第三條後段、行
政訴訟法第二百七十八條第二項、第九十八條第三項前段，判決如主文。
中    華    民    國      九十      年      八        月      二        日
                    最 高 行 政 法 院  第 二 庭
                                審 判 長 法  官      陳  石  獅
                                         法  官      徐  樹  海
                                         法  官      姜  仁  脩
                                         法  官      高  啟  燦
                                         法  官      黃  合  文
右  正  本  證  明  與  原  本  無  異
                                         法院書記官  陳  佩  玲
中    華    民    國      九十      年      八        月      六        日


司法院資訊處製作；財團法人民間司法改革基金會備份。
